【裁判字號】    97,訴,3554
【裁判日期】    980205
【裁判案由】    毒品危害防制條例
【裁判全文】
臺灣臺中地方法院刑事判決              97年度訴字第3554號
公  訴  人  臺灣臺中地方法院檢察署檢察官
被      告  乙○○
                    （現於臺灣臺中看守所羈押中）
指定辯護人  本院公設辯護人丙○○
上列被告因違反毒品危害防制條例案件，經檢察官提起公訴（九
十七年度偵緝字第一八二六、一八二七號），本院判決如下：
    主    文
乙○○共同運輸第三級毒品，累犯，處有期徒刑陸年。扣案之第
三級毒品愷他命壹大包（淨重玖佰玖拾陸點玖肆公克，空包裝重
伍點伍貳公克），及馬來西亞國際郵包包裝紙盒壹個、海軍牌咖
啡包拾貳個、泡麵陸大包，均沒收；又乙○○所使用之門號00
00000000號行動電話壹支（含ＳＩＭ卡壹張），沒收，
如全部或一部不能沒收時，追徵其價額。
    犯罪事實
一、乙○○前因詐欺案件，經本院以九十六年度易字第三六五七
    號判決處以有期徒刑六月，如易科罰金，以新臺幣一千元折
    算一日，減為有期徒刑三月，如易科罰金，以新臺幣一千元
    折算一日確定，於民國九十六年十一月十六日易科罰金執行
    完畢。緣甲○○（本院依職權告發，詳如後述）於九十六年
    十月至十一月初間某日，至臺中市○○路四五八號Ａ棟一三
    樓之九乙○○與其女友廖孝儀租屋處，要求乙○○提供住址
    供其寄送包裹，事成可得到相當報酬；斯時，乙○○已可預
    見甲○○所寄送之包裹可能內含毒品、槍彈等違禁物，竟仍
    提供臺中市○○路四五八號Ａ棟一三樓之九之地址予甲○○
    。迨於九十六年十一月中旬某日，乙○○與廖孝儀發生爭吵
    而分手，乙○○即搬離上址租屋處，改住臺中市○○路○段
    文心威秀社區；甲○○因而至文心威秀社區詢問乙○○如何
    幫他收受包裹，乙○○則應允包裹寄達臺中市○○路四五八
    號Ａ棟一三樓之九後，其會前往收取。至此，乙○○明知愷
    他命（Ketamine，又稱Ｋ他命）係毒品危害防制條例第二條
    第二項第三款規定之第三級毒品，不得製造、運輸、販賣或
    轉讓，且係行政院依懲治走私條例第二條第三項規定授權訂
    定並公告之管制物品項目及其數額甲項第四款規定毒品危害
    防制條例所列毒品，屬管制進出口物品，未經許可不得私運
    進入臺灣地區，且可預見甲○○以其名義所寄送的包裹可能
    內含毒品、槍彈，甲○○若在包裹內藏放第三級毒品愷他命
    ，亦不違反其本意，竟與甲○○共同基於運輸第三級毒品並
    私運管制進口物品愷他命進入臺灣地區之犯意聯絡，由甲○○於九十六年十二月十一日委由同具運輸第三級毒品及私運
    管制進口物品愷他命進入臺灣地區犯意聯絡之不詳姓名年籍
    成年人（下稱不詳成年人），在馬來西亞將第三級毒品愷他
    命，夾藏在十二包海軍牌咖啡包內，再將內含愷他命之十二
    包海軍牌咖啡包夾帶在泡麵包裝袋內裝箱，並在紙箱上記載
    收件人為乙○○，收件地址為臺中市○○路四五八號Ａ棟一
    三樓之九，聯絡電話為0000000000後，以國際快
    捷郵寄方式，利用不知情之已成年貨運人員自馬來西亞起運
    上開第三級毒品愷他命。嗣於九十六年十二月十四日，前揭
    包裏運抵臺灣地區，並以食品名義申報入關，然於同日下午
    四時三十分許，財政部臺中關稅局進口課郵務股人員發現該
    包裹疑似內藏毒品，立即通報法務部調查局航業海員調查處
    臺中站處理；於同年月十五日上午九時三十分許，法務部調
    查局航業海員調查處臺中站人員在臺中市英才郵局查扣甲○○與不詳成年人所共有供運輸愷他命所用之前揭包裹，並打
    開該馬來西亞國際郵包包裝紙盒檢驗，發現內有六大包泡麵
    ，每大包中又有五小包，共計三十小包泡麵，其中十二小包
    泡麵被挖空，填入十二包海軍牌咖啡包均內含白色結晶物，
    經以試劑初步檢測結果為愷他命（調查局人員將上開愷他命
    合成一大包送總局進一步鑑定，該一大包愷他命淨重九百九
    十六‧九四公克，空包裝重五‧五二公克）而查獲。甲○○
    不知前揭包裹已遭查扣，仍於同年月十六、十七日至臺中市
    ○○路○段上之文心威秀社區乙○○住處監控包裹是否寄達
    ，並向乙○○告知該包裹內有愷他命等情，乙○○亦同意幫
    甲○○找居住在臺中市○○路四五四號一五樓之二之不知情
    友人丁○○代收該包裹。法務部調查局航業海員調查處臺中
    站人員為逮捕包裹收件人，復於同年月十九日協請郵務人員
    依址寄送前揭包裹，寄達時由值班管理員黃永進代收，黃永
    進即於同日下午四時五十三分許，依乙○○所留電話000
    0000000通知乙○○包裹已寄達，乙○○在電話中向
    黃永進表示會去收取。乙○○卻於同年下午四時五十六分、
    五十七分許，以甲○○持用之0000000000號行動
    電話，撥打丁○○所有之0000000000號行動電話
    ，通知丁○○包裹已寄達，請其幫忙代收。丁○○於同日下
    午五時三十一分許，以其所有之0000000000號行
    動電話，撥打乙○○所有之0000000000號行動電
    話，告以已到Ａ棟管理室欲領包裹等情；又於領取包裹後，
    在同日下午五時三十三分，以前揭電話撥打予乙○○，告知
    已領到包裹時，為埋伏之調查局人員出面請求丁○○配合調
    查。調查局人員為誘捕乙○○，示意丁○○陸續撥打電話予
    乙○○，詢問包裹要放在何處，惟乙○○仍發覺有異，並未
    現身領取前揭包裹。後經檢察官依法通緝乙○○，方於九十
    七年八月五日下午三時三十分許，在桃園國際機場緝獲乙○○。
二、案經法務部調查局航業海員調查處臺中站報請臺灣臺中地方
    法院檢察署檢察官偵查起訴。
    理    由
一、程序方面：
  (一)按被告以外之人於審判外之陳述，雖不符刑事訴訟法第一百
    五十九條之一至之四之規定，而經當事人於審判程序同意作
    為證據，法院審酌該言詞陳述或書面陳述作成時之情況，認
    為適當者，亦得為證據；當事人、代理人或辯護人於法院調
    查證據時，知有同法第一百五十九條第一項不得為證據之情
    形，而未於言詞辯論終結前聲明異議者，視為有前項之同意
    ，刑事訴訟法第一百五十九條之五定有明文。查被告乙○○
    之指定辯護人知丁○○，及大樓管理員陳穎靖、黃永進於調
    查站所為之陳述有第一百五十九條第一項不得為證據之情形
    ，但未於言詞辯論終結前聲明異議，依刑事訴訟法第一百五
    十九條之五第二項之規定，視為有同條第一項之同意，為傳
    聞法則之例外，則丁○○、陳穎靖、黃永進於調查站之陳述
    有證據能力，本院自得引為判決參考之依據，合先敘明。
  (二)按被告以外之人於審判外之言詞或書面陳述，除法律有規定
    者外，不得作為證據；又被告以外之人於偵查中向檢察官所
    為之陳述，除顯有不可信之情況者外，得為證據，刑事訴訟
    法第一百五十九條第一項及第一百五十九條之一第二項分別
    定有明文。查證人丁○○於偵查中具結向檢察官所為之陳述
    ，被告及其辯護人並未主張有何不適當之處，且本院審酌該
    偵查筆錄作成時之情況，並無顯有不可信之情況，則依刑事
    訴訟法第一百五十九條之一第二項之規定，為傳聞法則之例
    外，有證據能力，本院自得引為判決參考之依據。
二、上揭事實，業據被告於本院審理時坦承不諱，核與丁○○、
    陳穎靖、黃永進於調查站所述，證人丁○○於偵查中及本院
    審理時證述，及證人廖孝儀於本院審理時之證述相符；且扣
    案之白色結晶物，經法務部調查局以氣相層析質譜儀及化學
    呈色分析法鑑定係具有愷他命成分，有該局九十七年三月二
    十七日調科壹字第○九七二二一五○一八○號鑑定書一紙在
    卷可查；並有法務部調查局航業海員調查處臺中站查獲證物
    啟封紀錄一份、扣案物品照片四張、威廉赫登公司掛號郵件
    登記簿影本一紙、扣押貨物收據影本一紙、甲○○入出境資
    料一份，及被告所有門號0000000000號行動電話
    、證人丁○○所有門號0000000000號行動電話、
    甲○○持用門號0000000000號行動電話通聯調閱
    查詢單各一份在卷可稽；復有不詳成年人所共有，供與甲○○及被告共同運輸愷他命所用之馬來西亞國際郵包包裝紙盒
    一個、海軍牌咖啡包十二個、泡麵六大包扣案可資佐證，足
    見被告自白與事實相符，本案事證明確，被告犯行洵堪認定
    ，應依法論科。
三、指定辯護人為被告辯護稱：被告約九十七年六、七月間提供
    其地址予甲○○寄送包裹，係以代收詐騙集團寄送內有人頭
    帳戶、手機之包裹為主，並非毒品，本案則是待包裹寄出後
    始經由甲○○口中得知係毒品，被告因擔心被逮捕而改通知
    丁○○代領，被告參與運輸毒品之時間點顯係包裹寄送到達
    臺灣後，該包裏尚未領取置於其實力支配下，即為臺中關稅
    局進口課郵務股發覺有異而通知法務部調查局航業海員調查
    處臺中站，再經由該站會同臺中縣警察局霧峰分局人員協請
    郵務人員依照收件地址投遞進行誘捕被告之行動，是以該包
    裏自馬來西亞國際快捷寄達臺灣即為調查人員掌控中，尚難
    認其已達既遂之階段等語。然按運輸毒品或運送走私物品罪
    之成立，並非以所運輸之毒品或運送之走私物品已運抵目的
    地為完成犯罪之要件；是以，區別各該罪既遂、未遂之依據
    ，應以已否起運離開現場為準，如已起運離開現場，其構成
    要件之輸送行為即已完成，不以達到目的地為既遂之條件（
    最高法院九十五年度台上字第九九○號判決意旨參照）。查
    前揭裝有愷他命之包裹於九十六年十二月十一日自馬來西亞
    寄送而起運乙節，有包裹上黏貼之寄貨單影本一紙在卷可憑
    （參見他字卷第六頁），參以前揭最高法院判決意旨，前揭
    裝有愷他命之包裹既已起運離開現場，則甲○○與不詳成年
    人之運輸毒品犯行即已既遂；而被告於本院審理時供稱：在
    甲○○跟伊講明包裹內是毒品前，伊已經有懷疑包裹內可能
    是槍彈或毒品之類之違禁物等語（參見本院卷第一○六頁及
    其背面），則被告既可預見甲○○寄送之包裹可能內藏槍砲
    或毒品等違禁物，而甲○○及不詳成年人以被告名義及其提
    供之地址為收件地址來寄送內藏愷他命之包裹，並不違反被
    告最初之本意，是被告於九十六年十二月十一日不詳成年人
    寄送前揭包裹時，即以不確定之故意提供收件地址及收件人
    而參與運輸愷他命之行為，自難認被告係法務部調查局航業
    海員調查處臺中站人員查獲扣案愷他命後才參與本件犯行。
    從而，被告在查獲前即有參與運輸愷他命之行為，而扣案愷
    他命既已起運離開現場，應論以既遂犯，並與甲○○及不詳
    成年人成立共同正犯，指定辯護人為被告所為之前揭辯護，
    顯有誤會。
四、按愷他命係毒品危害防制條例第二條第二項第三款規定之第
    三級毒品，且係行政院依懲治走私條例第二條第三項規定授
    權訂定並公告之管制物品項目及其數額甲項第四款規定毒品
    危害防制條例所列毒品。故核被告與甲○○、不詳成年人自
    馬來西亞私運管制物品愷他命之第三級毒品進口輸入臺灣之
    犯行，係犯毒品危害防制條例第四條第三項之運輸第三級毒
    品罪及懲治走私條例第二條第一項之私運管制物品進口罪。
    又被告與甲○○、不詳成年人間，就運輸第三級毒品及私運
    管制物品進口之犯行間，有犯意聯絡及行為分擔，為共同正
    犯。被告與甲○○、不詳成年人利用不知情之已成年貨運人
    員自馬來西亞起運上開第三級毒品愷他命，為間接正犯。被
    告與甲○○雖有意利用不知情之丁○○領取前揭包裹，然前
    揭包裹於寄達臺灣即為法務部調查局航業海員調查處臺中站
    人員查獲，斯時運輸第三級毒品之犯罪行為業已因公權力介
    入而中止，之後為誘捕被告才又協請郵務人員繼續寄送前揭
    包裹，是丁○○領取包裹時，運輸愷他命犯行已然中止，要
    無犯罪行為可言，故此部分不構成間接正犯，併予敘明。被
    告以一行為同時觸犯上開共同運輸第三級毒品罪與共同私運
    管制物品進口罪二罪名，為想像競合犯，應依刑法第五十五
    條規定，從一重論以共同運輸第三級毒品罪處斷；起訴書雖
    漏未就懲治走私條例第二條第一項之私運管制物品進口罪為
    起訴，惟此部分與已起訴部分有想像競合之裁判上一罪關係
    ，為起訴效力所及，本院自得一併審理。被告前因詐欺案件
    ，經本院以九十六年度易字第三六五七號判決處以有期徒刑
    六月，如易科罰金，以新臺幣一千元折算一日，減為有期徒
    刑三月，如易科罰金，以新臺幣一千元折算一日確定，於九
    十六年十一月十六日易科罰金執行完畢，有臺灣高等法院被
    告全國前案紀錄表及臺灣臺中地方法院檢察署刑案資料查註
    紀錄表附卷可稽，被告前受有期徒刑執行完畢，五年以內故
    意再犯本件有期徒刑以上之罪，為累犯，依刑法第四十七條
    第一項規定加重其刑。爰審酌被告無視於國家對於杜絕毒品
    犯罪之禁令，自馬來西亞共同運輸第三級毒品愷他命進入臺
    灣，若流入市面，足以使施用者形成成癮性，導致精神障礙
    與性格異常，嚴重戕害國人身體健康，及危害社會治安，且
    扣案愷他命淨重九百九十六‧九四公克，純度八十三‧○八
    ％，純質淨重八百二十八‧二六公克，數量甚鉅，所生危害
    非輕，然其非處於主導地位，僅配合甲○○之意提供收件地
    址收受前揭包裹，暨其智識、素行、犯罪之動機、目的、手
    段，及犯後於本院審理時坦承犯行，態度尚可等一切情狀，
    量處如主文所示之刑，以資懲儆。至公訴意旨對被告具體求
    處有期徒刑八年，然本院考量被告僅單純提供其地址予甲○○寄送前揭包裹，尚無證據可資證明被告對扣案毒品有主導
    支配權力，是被告在本案地位係聽命於甲○○分派之角色，
    且被告已於本院審理時坦承犯行，則本院認公訴人求刑尚嫌
    過重，併予敘明。
五、沒收部分：
  (一)按毒品危害防制條例第二條第二項規定，毒品依其成癮性、
    濫用性及對社會危害性分為四級，並就製造、運輸、販賣、
    意圖販賣而持有、以非法方法使人施用、引誘他人施用及轉
    讓等不同品項毒品之行為，分別定其處罰。至施用或持有第
    三、四級毒品，因其可罰性較低，故予除罪化，僅就施用及
    持有第一、二級毒品科以刑罰。惟鑑於第三、四級毒品均係
    管制藥品，特於同條例第十一條之一明定無正當理由，不得
    擅自持有；第十八條第一項後段復規定查獲之第三、四級毒
    品，無正當理由而擅自持有者，沒入銷燬之。從而，依同條
    例第十八條第一項後段應沒入銷燬之毒品，專指查獲之施用
    、持有第三、四級毒品而言；倘係查獲之製造、運輸、販賣
    、意圖販賣而持有、以非法方法使人施用、引誘他人施用或
    轉讓之第三、四級毒品，既屬同條例相關法條明文規定處罰
    之犯罪行為，即非該條項應沒入銷燬之範圍。又同條例第十
    九條第一項所定「供犯罪所用或因犯罪所得之物」，係指犯
    第四條至第九條、第十二條、第十三條或第十四條第一項、
    第二項之罪所用或所得之物，不包括毒品本身在內，自不得
    為第三、四級毒品之沒收依據。同條例對於查獲之製造、運
    輸、販賣、意圖販賣而持有、以非法方法使人施用、引誘他
    人施用及轉讓第三、四級毒品之沒收，並無特別規定，如其
    行為已構成犯罪，則該毒品即屬不受法律保護之違禁物，應
    回歸刑法之適用，依刑法第三十八條第一項第一款之規定沒
    收之（最高法院九十五年度台上字第九一一號判決意旨參照
    ）。查本件扣案之第三級毒品愷他命一大包（淨重九百九十
    六‧九四公克，空包裝重五‧五二公克），係被告犯運輸第
    三級毒品罪遭查獲之第三級毒品，即屬不受法律保護之違禁
    物，揆諸前揭判決意旨，應回歸刑法之適用，依刑法第三十
    八條第一項第一款規定，宣告沒收。公訴人認應依毒品危害
    防制條例第十八條第一項前段宣告沒收，尚有未洽，併予敘
    明。又扣案第三級毒品愷他命之包裝袋係調查局人員為送鑑
    定方便，將原本分裝在十二包海軍牌咖啡包之愷他命合成一
    大包送總局鑑定，故該包裝袋雖非被告所用供運輸第三級毒
    品所用，然因該包裝袋上有應沒收之愷他命殘留，無法析離
    ，亦應認同屬違禁物，而予以一併沒收。
  (二)扣案之馬來西亞國際郵包包裝紙盒一個、海軍牌咖啡包十二
    個、泡麵六大包，係不詳成年人所有，供被告與甲○○、不
    詳成年人夾藏愷他命而運輸第三級毒品所用之物，並均經扣
    案，即無全部或一部不能沒收之情形，均應依毒品危害防制
    條例第十九條第一項前段規定，併予宣告沒收之。
  (三)按毒品危害防制條例第十九條第一項前段規定，犯該法第四
    條至第九條、第十二條、第十三條或第十四條第一項、第二
    項之罪者，其供犯罪所用或因犯罪所得之財物，均沒收之。
    係採義務沒收主義，惟該條文並未特別規定「不問屬於犯人
    與否，沒收之」，是「其供犯罪所用或因犯罪所得之財物」
    仍應適用刑法第三十八條第三項前段，以屬於犯人所有者為
    限，始應予沒收；又犯毒品危害防制條例第四條之罪者，其
    犯罪所得之財物應予沒收，如全部或一部不能沒收時，追徵
    其價額或以其財產抵償之，該條例第十九條第一項規定甚明
    。由此項規定觀之，必限於所得者為金錢以外之其他財物而
    無法沒收時，始應追徵其價額。如所得財物為金錢而無法沒
    收時，則應以其財產抵償之，不發生追徵價額之問題（最高
    法院九十三年度臺上字第二八二五號判決、九十三年度臺上
    字第四五八四號判決意旨參照）。被告所使用之門號000
    0000000號行動電話一支（含ＳＩＭ卡一張），係被
    告所有（按行動電話服務須以晶片卡即ＳＩＭ卡為使用介面
    ，因此電信公司於出租行動電話門號予消費者使用時，即同
    時附帶提供晶片卡給消費者作為門號使用之介面，故電信公
    司接受消費者申辦門號並將該門號開通上線時，該晶片卡之
    所有權亦移轉於消費者，故該晶片卡亦屬被告所有之物，附
    此說明），供與甲○○聯絡運輸第三級毒品事宜所用之物，
    業據被告供承在卷（參見本院卷第一○六頁背面），雖未扣
    案，然毒品危害防制條例第十九條第一項，係採義務沒收主
    義，仍應依該條項之規定宣告沒收，如全部或一部不能沒收
    時，追徵其價額。
  (四)0000000000號行動電話一支（含ＳＩＭ卡一張）
    ，雖係甲○○與被告聯絡本案運輸第三級毒品事宜所使用之
    物，然並無證據證明係被告或甲○○所有之物，爰不為沒收
    之諭知，附此敘明。
六、按有犯罪之習慣或因遊蕩或懶惰成習而犯罪者，於刑之執行
    前，令入勞動場所，強制工作，刑法第九十條第一項固定有
    明文，然強制工作之保安處分係針對受處分人將來之危險性
    所為之處置，以達教化、治療之目的，為刑罰之補充制度，
    是保安處分應受比例原則之規範，使保安處分之宣告，與行
    為人所為行為之嚴重性、行為人所表現之危險性及對於行為
    人未來行為之期待性相當。查公訴人並未具說明或舉證被告
    有何「犯罪之習慣或因遊蕩或懶惰成習而犯罪」之情況，且
    本院認對被告宣告適當之刑事處分，足對其產生矯正策勵之
    作用，非謂一有犯罪行為，即須諭知強制工作不可，是本院
    因認尚無併予令其入勞動場所強制工作之必要，附此敘明。
七、被告於本院審理時供稱：甲○○有一次去了大陸回來之後，
    到臺中市○○路四五八號Ａ棟一三樓之九找伊，時間約九十
    七年六、七月間，但詳細時間伊目前無法確定，他邀伊一起
    過去大陸做詐騙集團，伊不同意，他就跟伊講幫他代收詐騙
    集團工具，每次二至三千元不等，有時沒有代價，直到搬離
    大雅路址前夕，他有再告知伊要寄包裹，伊就將伊的住址留
    給他，之後因為伊與廖孝儀吵架分手，搬至文心威秀社區，
    甲○○到文心威秀社區找伊，甲○○提及要寄一個包裹，要
    如何幫他收，伊請他寄原本大雅路地址就可以了，伊就會過
    去收，直到包裹要到前二、三天，甲○○都在文心威秀社區
    ○○○道伊已與廖孝儀分手，也知道丁○○之前和伊一起住
    ，所以要伊通知丁○○，請丁○○代收，當時伊問甲○○包
    裹收件人是誰，如果是伊的話，就伊自己去就好了，但甲○○說請丁○○去領比較快，當時伊已經知道他用伊的名字寄
    包裹，之後伊才問包裹裡面到底是什麼東西，他就跟伊說裡
    面是毒品，伊擔心所以沒有去領，但伊還是通知丁○○幫他
    去領等語（參見本院卷第一○六頁），且證人廖孝儀於本院
    審理時證稱：於九十六年十月至十一月間，被告跟甲○○在
    聊天時，伊在旁邊看電視，伊有聽到甲○○跟被告說需要一
    個地址、一個收件人，如果乙○○提供一個住址、人名的話
    ，包裹寄過來的話，可能有傭金等語（參見本院卷第五七頁
    ），是甲○○（年籍詳卷內資料）尚涉及毒品危害防制條例
    第四條第三項之運輸第三級毒品罪嫌及懲治走私條例第二條
    第一項之私運管制物品進口罪嫌，宜由檢察官另行依法妥適
    處理，附此敘明。
據上論斷，應依刑事訴訟法第二百九十九條第一項前段，毒品危
害防制條例第四條第三項、第十九條第一項，懲治走私條例第二
條第一項、第十一條，刑法第十一條、第二十八條、第四十七條
第一項、第五十五條前段、第三十八條第一項第一款，判決如主
文。
中    華    民    國    98    年    2     月    5     日
                  刑事第十三庭  審判長法  官  陳得利
                                      法  官  許月馨
                                      法  官  黃裕仁
以上正本證明與原本無異。
如不服本判決應於收受判決後十日內向本院提出上訴書狀，並應
敘述具體理由；其未敘述上訴理由者，應於上訴期間屆滿後二十
日內向本院補提理由書（均須按他造當事人之人數附繕本，切勿
逕送上級法院）。
                                      書記官  何惠文
中    華    民    國    98    年    2     月    5     日
附錄論罪科刑法條
毒品危害防制條例第四條第三項
製造、運輸、販賣第三級毒品者，處五年以上有期徒刑，得併科
新臺幣五百萬元以下罰金。
懲治走私條例第二條第一項
私運管制物品進口、出口逾公告數額者，處七年以下有期徒刑，
得併科新臺幣三百萬元以下罰金。


司法院資訊處製作；財團法人民間司法改革基金會備份。
